臺灣高等法院刑事裁定
109年度聲字第3816號
聲明異議人
即  受刑人  林靖鈜


上列聲明異議人因殺人案件，對於臺灣宜蘭地方檢察署檢察官10
9年執更助正字第66號執行指揮，聲明異議，本院裁定如下：
    主  文
臺灣宜蘭地方檢察署檢察官109年執更助正字第66號執行指揮書
撤銷。
    理  由
一、聲明異議意旨略以：聲明異議人即受刑人林靖鈜前因殺人案
    件，經鈞院判處無期徒刑，再經最高法院駁回上訴確定。嗣
    入監執行，於民國100年4月21日假釋出監並付保護管束，應
    於110年4月20日期滿，其於保護管束期間表現良好。惟於假
    釋期間因犯肇事逃逸案件，經臺灣宜蘭地方法院（下稱宜蘭
    地院）107年度交訴字第58號判決判處有期徒刑6月，嗣經鈞
    院108年度交上訴字第15號及最高法院109年度台上字第1626
    號判決均駁回上訴確定。嗣法務部依刑事訴訟法第78條第1
    項規定，撤銷前揭假釋後，由臺灣宜蘭地方檢察署（下稱宜
    蘭地檢署）檢察官以109年執更助正字第66號執行指揮書，
    執行無期徒刑之殘刑25年，於109年6月9日入監執行迄今。
    惟依現行社會時空背景及科技日新月異，動力交通工具誠然
    已為現代人不可或缺之代步工具，而聲明異議人於獲准假釋
    時起迄今已逾9年，假釋期間即將屆滿，惟因肇事逃逸案件
    ，與被害人達成和解下，經法院判處有期徒刑6月，仍遭撤
    銷假釋，必須在監執行無期徒刑之殘刑25年，顯然不符合罪
    刑相當原則，並悖於憲法第23條比例原則，亦失假釋制度教
    育受刑人回歸社會生活之積極功能，及補長期自由刑阻絕受
    刑人悔改之弊，斷然衝擊受刑人家庭經濟甚鉅，故本件執行
    處分顯然違法。綜上，懇請鈞院撤銷宜蘭地檢署檢察官109
    年執更助正字第66號執行指揮書，另為適法裁定等語。
二、司法院釋字第796號解釋業已於109年11月6日公布宣示：刑
    法第78條第1項本文規定：「假釋中因故意更犯罪，受有期
    徒刑以上刑之宣告者，於判決確定後6月以內，撤銷其假釋
    。」不分受假釋人是否受緩刑或6月以下有期徒刑之宣告，
    以及有無基於特別預防考量，使其再入監執行殘刑之必要之
    具體情狀，僅因該更犯罪受有期徒刑以上刑之宣告，即一律
    撤銷其假釋，致受緩刑或6月以下有期徒刑宣告且無特別預
    防考量必要之個案受假釋人，均再入監執行殘刑，於此範圍
    內，其所採取之手段，就目的之達成言，尚非必要，牴觸憲
    法第23條比例原則，與憲法第8條保障人身自由之意旨有違
    ，應自本解釋公布之日起失其效力。上開規定修正前，相關
    機關就假釋中因故意更犯罪，受緩刑或6月以下有期徒刑宣
    告者，應依本解釋意旨，個案審酌是否撤銷其假釋。
三、本件聲明異議人前因殺人案件，經本院85年度上更㈠字第117
    9號判決判處無期徒刑，褫奪公權終身，再經最高法院86年
    度台上字第2722號判決駁回上訴定讞，於86年5月20日入監
    服刑，嗣於100年4月21日假釋出監並付保護管束，假釋期滿
    日為110年4月20日。惟聲明異議人於假釋期間再犯肇事逃逸
    案件，經宜蘭地院107年度交訴字第58號判決判處有期徒刑6
    月，嗣經本院108年度交上訴字第15號及最高法院109年度台
    上字第1626號判決均駁回上訴確定。嗣經法務部依刑法第78
    條第1項規定撤銷聲明異議人之假釋，由宜蘭地檢署檢察官
    以109年執更助正字第66號執行指揮書，執行無期徒刑之殘
    刑25年，於109年6月9日入監執行殘刑迄今等情，有前揭刑
    事判決書、宜蘭地檢署檢察官以109年執更助正字第66號執
    行指揮書、本院被告前案紀錄表在卷可稽。依前揭司法院釋
    字第796號解釋說明，刑法第78條第1項規定，不分受假釋人
    是否受緩刑或6月以下有期徒刑之宣告，以及有無基於特別
    預防考量，使其再入監執行殘刑之必要之具體情狀，僅因該
    更犯罪受有期徒刑以上刑之宣告，即一律撤銷其假釋，致受
    緩刑或6月以下有期徒刑宣告且無特別預防考量必要之個案
    受假釋人，均再入監執行殘刑，於此範圍內，因牴觸憲法第
    23條比例原則，與憲法第8條保障人身自由之意旨有違，應
    自該解釋公布日（即109年11月6日）起失其效力，本件宜蘭
    地檢署檢察官109年執更助正字第66號執行指揮書，未及依
    該解釋意旨，就聲明異議人之個案審酌有無基於特別預防考
    量，而有必要再入監執行殘刑之具體情狀（例如聲明異議人
    假釋期間所犯肇事逃逸罪之情狀、受有期徒刑6月之宣告刑
    、前案殺人罪與後案肇事逃逸罪關聯等因素，暨其對社會危
    害程度、再犯可能性及悛悔情形等），僅因聲明異議人於假
    釋期間故意更犯罪受有期徒刑以上刑之宣告，即一律依法務
    部撤銷假釋函文，核發指揮書執行無期徒刑之殘刑，難認適
    法，聲明異議意旨執此指摘，為有理由，自應由本院撤銷本
    件宜蘭地檢署檢察官以109年執更助正字第66號執行指揮書
    ，由宜蘭地檢署檢察官依司法院釋字第796號解釋意旨另為
    適法處理。
四、至監獄行刑法業於108年12月17日修正、109年1月15經總統
    華總一義字第10900004131號令修正公布全文156條，並自公
    布日後6個月即109年7月15日施行。修正後監獄行刑法第十
    三章假釋，已明文規定假釋審查、監獄假釋審查會陳報假釋
    之決議程序；並於該法第121條、第134條明定受刑人對於法
    務部許可、不予許可假釋或撤銷假釋之處分不服者，得於收
    受處分書之翌日起10日內向法務部提起復審、對於廢止假釋
    、不予許可假釋或撤銷假釋之處分不服，經依本法提起復審
    而不服其決定，或提起復審逾2個月不為決定或延長復審決
    定期間逾2個月不為決定者，應向監獄所在地或執行保護管
    束之地方法院行政訴訟庭提起訴訟等救濟途徑。又同法第15
    3條第3項規定「本法中華民國108年12月17日修正之條文施
    行前，因撤銷假釋得聲明異議之案件，得於修正施行日之次
    日起算30日內，依本法規定向管轄地方法院行政訴訟庭提起
    訴訟。」是依現行法規定，自109年7月15日起，受刑人對於
    廢止假釋、不予許可假釋或撤銷假釋之處分不服等爭議，應
    循行政爭訟途徑予以救濟。本件聲明異議理由指其因肇事逃
    逸案件，與被害人達成和解下，經法院判處有期徒刑6月，
    仍遭撤銷假釋，必須在監執行無期徒刑之殘刑25年，顯然不
    符合罪刑相當原則，並悖於憲法第23條比例原則等語，惟揆
    諸前開說明，聲明異議人如對於撤銷假釋之處分不服，自應
    循上列途徑以謀救濟，尚非本院所得置喙，一併敘明。
據上論斷，應依刑事訴訟法第486條，裁定如主文。
中　　華　　民　　國　　109 　年　　11　　月　　13　　日
                  刑事第十九庭  審判長法　官  曾淑華
                                      法　官  許文章
                                      法　官  陳文貴
以上正本證明與原本無異。
如不服本裁定，應於收受送達後五日內向本院提出抗告狀。
                                      書記官  洪宛渝
中　　華　　民　　國　　109 　年　　11　　月　　13　　日